臺灣基隆地方法院基隆簡易庭民事判決
原　　　告　甲○○
被　　　告　乙○○
上列當事人間確認本票債權不存在事件，本院於96年5月29日言
詞辯論終結，判決如下：
    主  文
確認被告持有原告所簽發如附表所示之本票無效。
訴訟費用新臺幣壹仟元由被告負擔。
    事實及理由要領
一、按訴狀送達後，原告不得將原訴變更或追加他訴；但請求之
    基礎事實同一者，不在此限，民事訴訟法第255條第1項第2
    款定有明文。原告於起訴時請求確認被告持有原告所簽發如
    附表所示之本票（下稱系爭本票）債權不存在，後於民國（
    下同）96年5月29日言詞辯論變更訴之聲明為請求確認系爭
    本票無效，因被告逕為言詞辯論，視為同意，依法要無不合
    ，應予准許。
二、另按確認法律關係之訴，非原告有即受確認判決之法律上利
    益者，不得提起之，民事訴訟法第247條第1項前段規定甚明
    。而查，本件原告因被告乙○○持有系爭本票而向本院聲請
    對原告為本票准許強制執行事件，而原告對於系爭本票是否
    有效有爭執，因此系爭本票是否有效，對原告顯有確認之利
    益，合先敘明。
三、原告起訴主張：被告乙○○於95年11月13日發給原告薪資時
    ，出示工作契約及空白本票一紙，要求原告簽立本票，票面
    金額為新臺幣 100,000元，否則不予發薪。惟系爭本票原告
    僅填寫發票人姓名、地址、身分證字號、金額並押蓋指印，
    未曾為發票日之記載，亦未曾授權被告填寫發票日，是系爭
    本票既欠缺發票日之記載，應屬無效。為此提起本訴，聲明
    如主文第1項所示。
四、被告則辯稱：原告係被告公司之員工，公司與員工間所簽署
    之合約有註明若離職應繳回公司客戶相關資料，及一年內不
    得從事相關行業，系爭本票即為擔保離職同意書所載之債權
    ，而原告離職時並未繳回公司客戶資料，方提示本票以維公
    司權益云云。
五、得心證之理由：
（一）按欠缺本法所規定票據上應記載事項之一者，其票據無效
      ，票據法第十一條第一項前段定有明文。又依同法第一百
      二十條第一項第六款規定，發票年、月、日為本票應記載
      事項。故本票上如未記載發票年、月、日，或記載不清難
      以辨識發票日期者，其本票當然無效（最高法院90年台抗
      字第37號判例要旨參照）。
（二）經查原告主張其並未填載系爭本票發票日之事實，經被告
      當庭自認，且坦承系爭本票上發票日乃為其填載，且未經
      原告授權，有96年5月29日言詞辯論筆錄在卷可稽，則原
      告主張堪信為真實。則依據前揭判例揭示要旨，系爭本票
      於原告交付被告時欠缺發票年月日之記載即屬無效，被告
      嗣後未經原告授權之填載系爭本票發票日亦不能使系爭本
      票有效，是以系爭本票應屬無效，原告聲明為有理由，應
      予准許。
六、訴訟費用即第一審裁判費新臺幣1,000元由被告負擔。
七、據上論斷，本件原告之訴為有理由，依民事訴訟法第78條、
    第87條第1項，判決如主文。
中　　華　　民　　國　　96　　年　　6 　　月　　 6　　日
　          臺灣基隆地方法院基隆簡易庭
                        法  官　王翠芬
以上正本係照原本作成。
對於本件判決如有不服，應於收受送達後20日內向本院提出上訴
書狀，上訴於本院合議庭，並按他造當事人之人數附具繕本。
中　　華　　民　　國　　96　　年　　6 　　月　　 6　　日
                        書記官　陳錦進
┌─────────────────────────────────────────────┐
│附表：　　　　　　　　　　　　　　　　　　　　　　　　　　　　　　　96年度基簡字第392號   │
├──┬───────┬────────┬───────┬───────┬──────┬──┤
│編號│發　　票　　日│    票面金額    │  到　期　日　│  利息起算日  │本 票 號 碼 │備考│
│    │　　　　　　　│   （新臺幣）   │　　　  　　  │（至清償日止) │            │    │
├──┼───────┼────────┼───────┼───────┼──────┼──┤
│001 │96年3月14日   │    100,000元   │  未  記  載  │96年3月14日   │029309      │    │
│    │              │                │              │              │            │    │
└──┴───────┴────────┴───────┴───────┴──────┴──┘
